【裁判字號】    98,訴,416
【裁判日期】    980731
【裁判案由】    侵權行為損害賠償
【裁判全文】
臺灣高雄地方法院民事判決               98年度訴字第416號
原      告  乙○○
被      告  甲○○
上列當事人間請求侵權行為損害賠償事件，本院民國98年7月8日
言詞辯論終結，判決如下：
    主    文
被告應給付原告新台幣參拾參萬肆仟玖佰玖拾玖元，及自民國九
十七年十月四日起至清償日止，按週年利率百分之五計算之利息
。
原告其餘之訴駁回。
訴訟費用由被告負擔十分之六，餘由原告負擔。
本判決第一項得假執行。但被告如以新台幣參拾參萬肆仟玖佰玖
拾玖元為原告預供擔保後，得免為假執行。
原告其餘假執行之聲請駁回。
    事實及理由
一、原告主張：被告於民國96年6 月8 日17時5 分許，駕駛車牌
    號碼E2-9518 號自用小客車，沿高雄市○鎮區○道五街由東
    往西方向行駛，於行經明道五街與明道北街之無號誌交岔路
    口時，未注意車前狀況及讓幹線道之原告先行，致與當時騎
    乘車牌號碼M6Z- 665號重型機車，沿明道北街由南向北行駛
    至該交岔路口之原告機車發生撞擊，致造成原告人車倒地後
    受有臉部3×2公分、右腳0.5×0.2及2×0.3及1×0. 5公分
    等3處、右手背1×0.5及0.5×0.2公分等2處擦傷、右肘鷹嘴
    突骨折、右大腳指骨折、第四、五腰椎滑脫症併坐骨神經痛
    等之傷害（下稱系爭車禍）。原告因系爭車禍事故而受有醫
    藥費新台幣（下同）15,149元、看護費30,000元、機車修理
    費2,600元、衣服及鞋子及手錶全毀共5, 000元、受傷後共1
    0個月無法工作之工作損失360,000元等之財產上損失，另原
    告因上開傷害而精神上痛苦異常請求被告賠償150,000元之
    精神慰撫金，合計共為562,749元。爰依侵權行為法律關係
    提起本訴等語。並聲明：被告應給付原告562,749元，及自
    起訴狀繕本送達翌日起至清償日止，按年息5%計算之利息；
    並願供擔保，請求宣告假執行。
二、被告則以：系爭車禍被告雖有過失，但原告為肇事主因，被
    告僅為肇事次因，原告亦與有過失，被告應僅負擔百分之20
    至30之賠償責任。又刑事判決僅認原告受有臉部3×2公分、
    右腳0.5×0.2及2×0.3及1×0. 5公分等3處、右手背1×0.5
    公分、0.5×0.2公分等2處擦傷、右肘鷹嘴突骨折、右大腳
    指骨折等之傷害，並無原告於本件所主張之第四、五腰椎滑
    脫症併坐骨神經痛等之傷害，此部份與系爭車禍事故應無因
    果關係；另原告請求之精神慰撫金過高等語，資為抗辯。並
    聲明：原告之訴駁回；如受不利判決，願供擔保免為假執行
    。
三、兩造不爭執與爭執事項：
（一）不爭執部分：
  １、被告因系爭車禍所涉犯之過失傷害犯行，業經本院刑事庭
      以97年度審交簡字第1189號判處拘役50日確定在案，有上
      開刑事卷內之道路交通事故初步分析研判表、道路交通事
      故現場圖、現場照片、高雄市立小港醫院病歷資料、診斷
      證明書等可佐，並有刑事判決及本院調取之上開刑事卷宗
      在卷可稽。
  ２、原告因系爭車禍而受有臉部3×2公分、右腳0.5×0.2及2
      ×0.3及1×0. 5公分等3處、右手背1×0.5及0.5×0.2公
      分等2處擦傷、右肘鷹嘴突骨折、右大腳指骨折等之傷害
      。並有原告於上開刑事案件及本件提出之高雄市立小港醫
      院診斷證明書，本院調取之原告高雄市立小港醫院病歷資
      料等在卷可佐（卷第26、40頁以下）。
  ３、原告因系爭車禍事故而受有醫藥費用15,149元、看護費用
      30,0 00元；機車修理費用2,600元，衣服、鞋子、手錶全
      毀之損失共5,000元（此部份被告同意不再扣除折舊）等
      之財產上損失。並有原告提出之醫藥費用收據、看護費用
      收據、機車修理費用收據及現場照片等在卷可佐（卷第11
      、61頁以下）。
  ４、原告係從事修理電器之工人，每月之薪資所得為36,000元
      。並有原告提出之員工職務證明書在卷可稽（卷第10頁）
      。
（二）爭執部分：
  １、兩造就系爭車禍之發生是否均有過失? 過失比例為何？
  ２、原告所受之第四、五腰椎滑脫症併坐骨神經痛之傷害與系
      爭車禍事故是否有因果關係？
  ３、原告所得請求之賠償金額為多少？（僅就無法工作損失金
      額及精神慰撫金金額有爭執，其餘部份已不爭執）
四、兩造就系爭車禍之發生是否均有過失? 過失比例為何？
（一）按，「駕駛人應注意車前狀況，並隨時採取必要之安全措
      施。」；「行車速度，依速限標誌或標線之規定，無速限
      標誌或標線者，應依下列規定：... 二、行經... 無號誌
      之交岔路口...，均應減速慢行，作隨時停車之準備。」
      ；「汽車行駛至交岔路口，其行進、轉彎，應依下列規定
      ：... 二、行至無號誌或號誌故障而無交通指揮人員指揮
      之交岔路口，支線道車應暫停讓幹線道車先行。」，道路
      交通安全規則第94條第3項，第102條第1項第2款中段，第
      93條第1項第2款分別定有明文。
（二）經查：
  １、兩造於行經上開無號誌之交岔路口時，均未注車前狀況採
      取必要之安全措施，及均未減速慢行作隨時停車之準備，
      以致於肇事，均有此部份之過失。
  ２、依道路交通事故現場圖、現場照片所示（97偵字第1716號
      偵查卷第18頁以下、本院卷內第62頁），被告行駛之高雄
      市○鎮區○道五街，只有一線道、寬只有3公尺，原告行
      駛之明道北街則為二線道、每線車道之寬度均為3. 8公尺
      ，路寬共為7.6公尺，依此道路狀況，被告行駛之高雄市
      ○鎮區○道五街為支線道，原告行駛之明道北街則為幹線
      道，依上開規定，被告自應暫停讓幹線道車之原告先行，
      而未讓原告先行，被告自有此部份之過失。
  ３、上開無號誌之交岔路口，被告行駛之明道五街為支線道，
      原告行駛之明道北街為幹線道，甚為顯然，業見前述。故
      上開刑事案件偵查中檢察官將系爭車禍送鑑定後，高雄市
      政府交通局車輛行車事故鑑定委員會96年10月11日000000
      0號鑑定意見書，未引用道路交通安全規則第102條第1項
      第2款中段之「支線道車應暫停讓幹線道車先行。」規定
      ，而誤引用同法第102條第1項第2款後段之車道數相同時
      ，左方車應暫停讓右方車先行之規定，而以原告係左方車
      應讓被告之右方車先行為理由，認「乙○○左方車未讓右
      方車先行為肇事主因。甲○○行經無號誌路口未減速慢行
      ，為肇事次因」之鑑定意見，即不足採。
（三）綜上情狀，本院認被告就本件車禍應負80 %之過失責任，
      原告則應負20%之過失責任。
五、原告所受之第四、五腰椎滑脫症併坐骨神經痛之傷害與系爭
    車禍事故是否有因果關係？
    就原告所受之第四、五腰椎滑脫症併坐骨神經痛之傷害與系
    爭車禍事故是否有因果關係之爭執，經本院函詢小港醫院（
    委託財團法人私立高雄醫學大學經營）後，該院函覆稱：「
    病患乙○○於96年6月8日因車禍至本院急診就醫，...。至
    96 年9月24日至骨科門診時，表示於受傷後有下背痛及雙下
    肢麻木之情形，並陳述受傷前並無背痛及下肢麻木之情形，
    於本院亦無下背痛之門診紀錄。於96年10月18日經核磁共振
    確診為第四、五腰椎滑脫症併坐骨神經痛；若病人受傷前未
    有下背痛、下肢麻木之情況，此次背部症狀有可能是因受傷
    引起。」等語（卷第88頁以下）。查，原告已陳明其係於本
    件車禍之後始有上開病情，在此之前並無上開情形；小港醫
    院於上開函文亦載明原告在該院，於本件車禍之前亦無下背
    痛之門診紀錄；被告亦未舉證證明原告在此之前有何下背痛
    或下肢麻木之情形或就診紀錄，故依小港醫院之上開函文所
    載，堪認原告之第四、五腰椎滑脫症併坐骨神經痛等病情，
    係因本件車禍受傷所引起。
六、原告所得請求之賠償金額為何？
（一）按，「因故意或過失，不法侵害他人之權利者，負損害賠
      償責任。」；「汽車、機車或其他非依軌道行駛之動力車
      輛，在使用中加損害於他人者，駕駛人應賠償因此所生之
      損害。但於防止損害之發生，已盡相當之注意者，不在此
      限。」；「不法侵害他人之身體或健康者，對於被害人因
      此喪失或減少勞動能力或增加生活上之需要時，應負損害
      賠償責任。」；「不法侵害他人之身體、健康、名譽、自
      由、信用、隱私、貞操，或不法侵害其他人格法益而情節
      重大者，被害人雖非財產上之損害，亦得請求賠償相當之
      金額。」；「受僱人因執行職務，不法侵害他人之權利者
      ，由僱用人與行為人連帶負損害賠償責任。」，民法第18
      4 條第1 項前段、第191 條之2 、第193 條第1 項、第19
      5 條第1 項前段及第188 條第1 項前段分別定有明文。被
      告駕車過失肇事致原告受有上開傷害之事實屬實，業見前
      述，原告自得依上開規定請求被告賠償因此所受之財產上
      及非財產上損害。
（二）原告所請求之無法工作損失金額，應以多少為合理？
      就原告所受之上開傷害之治療情形，合理上應有多久期間
      無法從事修理電器工作之問題，經本院以同上所述函文函
      詢小港醫院後，該院函覆稱應有6個月之期間不能工作等
      語（參見同上頁之函文），依此函文內容，參酌原告有2
      處骨折及有第四、五腰椎滑脫症併坐骨神經痛之傷害之情
      形，本院認6個月之期間無法工作，應屬合理。又原告每
      月之薪資所得為36,000元，為兩造所不爭執之事實，業見
      前述。依此計算，原告所得請求之無法工作損失金額，應
      為216,000元。
（三）原告所請求之精神慰撫金，應以多少為合理？
      按，精神慰撫金金額之酌定，除被害人所受之傷害程度外
      ，尚應審酌兩造之身份地位、學識經歷、財產狀況、痛苦
      程度等情節而定之。本院審酌原告因本件車禍所受之上開
      傷害、其所受之傷害有二處骨折須開刀、現仍遺留有第四
      、五腰椎滑脫症併坐骨神經痛之情形，其精神所受之痛苦
      非輕；原告為國小肄業，為從事修理電器之工人，每月之
      收入為36,000元，名下有不動產12筆；被告為高中畢業，
      為聯結車之司機，每月之收入約30,000元，名下無不動產
      等情，業據兩造陳明在卷，並有兩造之稅務電子閘門財產
      所得調件明細表（卷第64頁以下）在卷可稽，等兩造之上
      開身分、地位、經濟能力，及原告所受之精神痛苦程度等
      一切情狀，認原告請求150,000元之精神慰撫金，尚屬合
      理，應予准許。
（四）原告所得請求之賠償金額為何？
  １、綜上所述各項金額，原告所得請求被告賠償之金額如下：
      醫藥費用15,149元、看護費用30,000元、機車修理費用2,
      600元、衣服及鞋子及手錶全毀之損失共5,000元、無法工
      作之損失216,000元、精神慰撫金150,000元，合計共418,
      749元。
  ２、惟按，損害之發生或擴大，被害人與有過失者，法院得減
      輕賠償金額或免除之，民法第217 條第1 項定有明文；又
      損害之發生或擴大，被害人與有過失者，法院對於酌減賠
      償金額至何程度抑或完全免除，雖有裁量之自由，但應斟
      酌雙方原因力之強弱與過失之輕重以定之，有最高法院54
      年度台上字第2433號判例之要旨可資參照。查，本件車禍
      事故之發生，被告應負80 %之過失責任，原告則應負20%
      之過失責任，業見前述，故本件應減輕被告20%之賠償責
      任始為公允。準此，依上述過失相抵之規定，原告得向被
      告請求之賠償金額應為334,999元（計算式：418749×80%
      ＝334999，小數點以下四捨五入）。
  ３、至原告所得請求之強制汽車責任保險法賠償金額，因兩造
      就原告第四、五腰椎滑脫症併坐骨神經痛等病情是否本件
      車禍所引起及工件損失金額有爭執，而尚未領取，業據兩
      造陳明在卷，此部份之賠償金額未於本件扣除，併予敘明
      。
七、綜上所述，原告依侵權行為法律關係請求被告給付之上開金
    額及利息，於334,999元，及自起訴狀繕本送達翌日之97年
    10 月4日起至清償日止，按週年利率5%計算之利息部份，為
    有理由，應予准許；至於原告逾此部分之請求，為無理由，
    應予駁回。
八、本判決主文第1 項就原告勝訴部份所命被告給付之金額未逾
    500,000 元，應依民事訴訟法第389 條第1 項第5 款之規定
    ，依職權宣告假執行；又被告陳明願供擔保，聲請宣告免為
    假執行，經核並無不合，爰酌定相當之擔保金額併予宣告之
    。至原告其餘假執行之聲請，因訴之駁回而失所依附，不應
    准許，應併予駁回。
九、訴訟費用負擔之依據：民事訴訟法第79條。
中    華    民    國    98    年    7     月    31    日
                  民事第四庭法  官  郭文通
正本係照原本作成。
如對本判決上訴，須於判決送達後20日內向本院提出上訴狀。
中    華    民    國    98    年    7     月    31    日
                            書記官  卓榮杰


司法院資訊處製作；財團法人民間司法改革基金會備份。
